【裁判字號】    91,交自,1
【裁判日期】    920225
【裁判案由】    過失重傷害
【裁判全文】
臺灣屏東地方法院刑事判決                            九十一年度交自字第一號
    自  訴  人  乙○○
    代  理  人  陳里己律師
                吳敏蕙律師
    被      告  甲○○
右列被告因過失傷害案件，經自訴人提起自訴，本院判決如左：
     主  文
甲○○因過失傷害人，處有期徒刑陸月，如易科罰金，以佰元折算壹日。
     事  實
一、甲○○於民國九十一年四月一日二十一時起在友人住處飲用啤酒後，明知自己飲
    用酒類過量，而有手腳部顫抖等酒醉症狀，已達影響駕駛能力而不能安全駕駛動
    力交通工具之狀態，竟仍於同年月二日一時許騎乘車牌號碼ＰＦＹ─一三二號機
    車離開友人住處，於同日一時二十分許沿屏東縣屏東市○○路由東向西行駛（其
    所涉公共危險罪業經本院屏東簡易庭於九十一年六月二十七日以九十一年度屏交
    簡字第二一七號判處拘役五十日，於九十一年七月二十二日確定）行經公園路上
    設置有閃黃燈號誌之公園路與忠孝路之交岔路口，本應減速接近，注意安全，小
    心通過，並注意車前狀況，以隨時採取必要之安全措施，而依當時為夜間、路面
    乾燥、無障礙物、視距良好等情，應無不能注意之情事，卻仍貿然前進通過該交
    岔路口，且因其酒後注意力及反應能力降低，疏未注意車前狀況並隨時採取必要
    之安全措施，適有乙○○騎乘ＺＧＪ—五○九號機車，沿忠孝路由南往北行駛，
    於行經忠孝路上設置有閃紅燈號誌之忠孝路與公園路之交岔路口，本應減速接近
    ，先停止於交岔路口前，讓幹道車優先通行後認為安全時，方得續行，卻亦疏未
    注意暫停讓幹道車先行，致兩車發生碰撞均人車倒地受傷，乙○○經送至高雄市
    立旗津醫院（委託阮綜合醫院）診斷受有頭部外傷、右眼血腫、右眼視網膜震盪
    、右眼創傷性葡萄炎併前房出血、右眼外傷性虹彩炎及複視之傷害（乙○○所涉
    過失傷害罪嫌經甲○○訴由本院九十一年度交自字第二號審理中）。嗣經警到場
    處理後並對甲○○施以酒精測試，測得甲○○吐氣中含酒精濃度達每公升０．六
    ○毫克。又乙○○經治療後，迄至九十一年四月十八日因仍有右眼眼眶骨折之傷
害，再於該日至高雄醫學大學附設中和紀念醫院就診，經手術後仍有雙眼複視及
    雙影現象。
二、案經乙○○向本院提起自訴。
     理  由
一、訊據被告甲○○固不否認其於九十一年四月一日二十一時起在友人住處飲用啤酒
    ，於右開時地騎乘車牌號碼ＰＦＹ─一三二號機車沿屏東縣屏東市○○路由東向
    西行駛，行經公園路上設置有閃黃燈號誌之公園路與忠孝路之交岔路口，與自訴
    人乙○○騎乘之ＺＧＪ—五○九號機車發生撞擊，而自訴人人車倒地，受有頭部
    外傷、右眼血腫、右眼視網膜震盪、右眼創傷性葡萄炎併前房出血、右眼外傷性
    虹彩炎及複視之傷害，經治療後，迄至九十一年四月十八日因仍有右眼眼眶骨折
    之傷害，再於該日至高雄醫學大學附設中和紀念醫院就診，經手術後仍有雙眼複
    視及雙影現象，且事故後經警施以酒精濃度測試為每公升０．六０毫克之事實。
    惟辯稱：其意識仍清醒，且係自訴人支線車未讓幹道車先行，而撞及其人車側面
    云云。經查：
（一）被告於右開時地騎乘ＰＦＹ─一三二號機車與自訴人騎乘之ＺＧＪ—五○九號
      機車發生撞擊，而自訴人人車倒在，受有頭部外傷、右眼血腫、右眼視網膜震
      盪、右眼創傷性葡萄炎併前房出血、右眼外傷性虹彩炎及複視之傷害，經治療
      後，迄至九十一年四月十八日因仍有右眼眼眶骨折之傷害，再於該日至高雄醫
      學大學附設中和紀念醫院就診，經手術後仍有雙眼複視及雙影現象等傷害，為
      被告所不否認，且有道路交通事故調查報告表、事故現場及車損等採證相片二
      十六幀（見本院屏東簡易庭九十一年度屏交簡字第二一七號刑事卷內警卷）、
      診斷證明書五份、病歷一份、高雄醫學大學附設中和紀念醫院九十年九月五日
      （九一）高醫附秘字第二四四○號函一份附卷可資佐證，堪認屬實。
（二）過失部分：
    １按汽車駕駛人飲用酒類或其他類似物後其吐氣所含酒精濃度超過每公升○‧二
      五毫克或血液中酒精濃度超過百分之○‧○五以上者，不得駕車，道路交通安
      全規則第一百十四條第二款定有明文。屏東縣警察局屏東分局九十一年四月二
      日凌晨一時二十九分接獲屏東縣警察局勤務中心通報本件事故，隨即前往處理
      ，並對被告實施酒精濃度測試，被告吐氣酒精濃度為每公升０．六０毫克，惟
      因當時被告受傷，無法施以直線、平衡測試，但觀察其臉色通紅且有濃烈酒味
      ，且訊問其事故經過時，對於事故經過交代不清等情，有屏東縣勤務指揮中心
      受理各類事件紀錄表、酒精濃度測試單、屏東縣警局警員調查報告各一份在卷
      可稽（見上開警卷）。參酌飲酒後吐氣酒精濃度達於每公升０．五０毫克時，
      即有說話含糊、腳步不穩之症狀，又如達每公升○‧五五毫克，則平衡感與障
      礙度升高，若酒精濃度達於每公升０．五○至○‧七五毫克間，其肇事率為一
      般未飲酒者之十至二五倍倍，此有酒精濃度肇事率（行為關係）對照表及中央
      警察大學交通學系暨交通管理研究所教授蔡志中之研究報告附卷可稽，而核諸
      被告酒精測試結果已達每公升０．六六毫克，顯然超出前開每公升０．五五毫
      克之標準，且對於事故經過無法陳述，呈現意識不清之現象，更因而肇事使人
      受傷，是其所辯當時意識尚清醒云云，不足採信。足認被告於飲用酒類後吐氣
      所含酒精濃度超過每公升○‧二五毫克，而仍駕車，且顯有飲酒後已達不能駕
      駛動力交通工具之情形。本院屏東簡易庭九十一年度屏交簡字第二一七號判決
      亦同此認定。故被告於飲用酒類後其吐氣所含酒精濃度超過每公升○‧二五毫
      ，已達影響駕駛能力而不能安全駕駛動力交通工具之狀態，卻猶駕車，至堪認
      定。
    ２按汽車行駛時，駕駛人應注意車前狀況，道路交通安全規則第九十四條第三項
      定有明文。觀諸本件事故現場照片（見上開警卷），本件事故當時為夜間，該
      處為屏東縣屏東市○○路與忠孝路交岔口，公園路口並設置閃光黃燈號誌，且
      路面平坦、乾燥、無障礙物、視距良好，此有道路交通事故調查報告表一份附
      卷可稽（見上開警卷），足見並無被告有不能注意該處為交岔路口及有車輛自
      該忠孝路駛出之情事存在。亦即，被告對於本件事故發生處為交岔路口及自忠
      孝路駛入該交岔路口之車輛，應無不能注意之情事。
    ３按汽車行駛至交岔路口，應遵守燈光號誌或交通警察之指示，遇有交通警察指
      揮與燈光號誌並用時，以交通警察之指揮為準，道路交通安全規則第一百零二
      條第一款定有明文。次按特種閃光號誌各燈號顯示之意義如左：一閃光黃燈表
      示「警告」，車輛應減速接近，注意安全，小心通過；二閃光紅燈表示「停車
      再開」，車輛應減速接近，先停止於交岔路口前，讓幹道車優先通行後認為安
      全時，方得續行，道路交通標誌標線號誌設置規則第二百十一條第一項又有明
      文。本件被告於九十一年四月二日凌晨一時二十分許行經公園路上設置有閃黃
      燈號誌之公園路與忠孝路之交岔路口時，適有自訴人亦行經忠孝路上設置有閃
      紅燈號誌之忠孝路與公園路交岔路口，此有道路交通事故調查報告表一份可資
      佐證，且為被告及自訴人所不否認，足認被告、自訴人於其時分別行經設置有
      閃光黃燈、閃光紅燈之之交岔路口，故其應分別依該燈光號誌行駛甚明。再由
      本件事故照片及道路交通事故調查報告表之事故現場圖，被告及自訴人機車刮
      地痕起點近交岔路口中央，兩車均無剎車痕，顯示被告與自訴人騎乘機車發生
      撞擊處已在該交岔路口。如前所述，被告行駛至該交岔路口應遵行閃光黃燈指
      示，自應減速接近、注意安全、小心通過，其竟仍貿然駛入該交岔路口，且未
      注意亦往該交岔路口駛進之自訴人，亦未採取必要之煞車措施，致與自訴人發
      生撞擊，其疏於注意應已明確。故被告其駕駛車輛行經閃黃燈號誌之交岔路口
      ，疏未注意減速接近，應可認定。至於自訴人行駛至該交岔路口應遵行閃紅燈
      指示，本減速接近，先停止於該交岔路口前，讓幹道車優先通行後認為安全時
      ，方得續行，惟其竟未先暫停於該交岔路口，讓被告所行駛之幹道車優先通行
      後，方始續行，而貿然自支線之忠孝路駛入該交岔路口，致兩車發生撞擊，自
      訴人同有過失亦明。台灣省高屏澎區車輛行車事故鑑定委員會亦同此認定，此
      有該會九十二年一月十七日高屏澎鑑字第九二○○三三號函附鑑定意見書在卷
      可參（見本院卷第五二頁）。
（三）九十一年四月二日一時許，被告於飲酒後吐氣所含酒精濃度超過每公升○‧二
      五毫克，且已達不能安全駕駛動力交通工具之狀態，卻仍駕車。又本應注意行
      經閃黃燈號誌交岔路口應減速接近，注意安全、小心通過，及駕駛車輛應注意
      車前狀況，並隨時採取必要之措施，且無不能注意之情事，竟未為此而疏未注
      意，致與自訴人機車發生撞擊，導致其人車倒地，受有前開傷害，經治療後，
      迄至九十一年四月十八日因仍有右眼眼眶骨折之傷害，再於該日至高雄醫學大
      學附設中和紀念醫院就診，經手術後仍有雙眼複視及雙影現象等傷害，則被告
      有過失，至為明確，且自訴人所受傷害與被告之過失行為間具有相當因果關係
      ，堪予認定。此外，自訴人之與有過失雖亦同為肇事原因，然被告之過失行為
      既為造成自訴人受傷之原因，則其仍不得因此豁免罪責。綜上，本件事證明確
      ，被告犯行堪以認定，應依法論科。
三、按稱重傷者，謂毀敗一目或二目之視能、其他於身體或健康，有重大不治或難治
    之傷害，刑法第十條第四項第一款、第六款定有明文。又刑法上開第一款規定所
    指之毀敗，係指其機能全部喪失效用者而言（最高法院二二年上字第一四二號判
    例意旨可資參酌）；而第六款係指除去同項第一款至第五款之傷害而於身體或健
    康有重大不治或難治之傷害者而言，如毀敗一目或二目之視能，按照該項第一款
    之規定，固屬重傷，假使所傷之目，僅祇視能減衰，並未完全毀敗，縱令此種減
    衰具有不治或難治之情形，仍與第六款所定之內容並不相當，即祇應成立普通傷
    害，不能遽依重傷論科（最高法院二五年上字第四六八○號判例意旨可資參照）
    。本件自訴人於事故受傷後，迄至九十一年四月十八日因仍有右眼眼眶骨折之傷
    害，再於該日至高雄醫學大學附設中和紀念醫院就診，經手術後仍有雙眼複視及
    雙影現象等傷害，此有高雄醫學大學附設中和紀念醫院九十年九月五日（九一）
    高醫附秘字第二四四○號函一份附卷可資佐證，且自訴人亦自承：「有複視現象
    ，看東西有雙影，可以看到人、物。」（見本院卷第五十頁），是自訴人之視力
    並未達於機能全部喪失效用之程度，與刑法第十條第四項第一款、第六款規定之
    情形尚屬有間。核被告所為，係犯刑法第二百八十四條第一項前段之過失傷害罪
    。自訴意旨以自訴人經此事故受傷，迄仍有複視及雙影等現象，有無法完全恢復
    之不治重傷害，認被告所犯係刑法第二百八十四條第一項後段之過失重傷害罪，
    應有未洽，自訴法條應予變更。又被告酒醉駕車因而致人受傷，依道路交通管理
    處罰條例第八十六條第一項規定，就所犯過失傷害罪部分，應加重其刑。茲審酌
    被告過失程度、自訴人之傷勢、吐氣酒精濃度高達每公升○‧六○毫克，且被告
    尚未賠償被害人損失，於本院審理中猶仍卸責飾詞等一切情狀，量處如主文所示
    之刑，並諭知易科罰金之折算標準，以資懲儆。
據上論斷，應依刑事訴訟法第三百四十三條、第二百九十九條第一項前段、第三百條
，道路交通管理處罰條例第八十六條第一項，刑法第二百八十四條第一項前段、第四
十一條第一項前段，罰金罰鍰提高標準條例第一條前段、第二條，判決如主文。
中      華      民      國      九十二      年    二    月    二十五    日
                                      臺灣屏東地方法院刑事第三庭
                 法  官  洪乙心
右正本證明與原本無異。
如不服本判決應於收受本判決送達後十日內向本院提出上訴書狀，其未敘述上訴理由
者，並得於提起上訴後十日內向本院補提理由書狀（均須按他造當事人之人數附繕本
 ）「切勿逕送上級法院」
                                          書記官   曾文玲
中      華      民      國      九十二      年      二    月  二十五    日
中華民國刑法第二百八十四條第一項
 (過失傷害罪)
因過失傷害人者，處六月以下有期徒刑、拘役或五百元以下罰金，致重傷
者，處一年以下有期徒刑、拘役或五百元以下罰金。


司法院資訊處製作；財團法人民間司法改革基金會備份。
